【裁判字號】    89,訴,698
【裁判日期】    900131
【裁判案由】    損害賠償
【裁判全文】
臺灣桃園地方法院民事判決  八十九年訴字第六九八號
    原      告  丙○○
    被      告  甲○○
    被      告  冠恒有限公司
    法定代理人  乙○○
右當事人間，請求損害賠償事件，本判決如左：
    主      文
被告應連帶給付原告新台幣壹拾伍萬陸仟陸佰肆拾參元，及自民國八十九年五月十七
日起至清償日止按年息百分之五計算之利息。
原告其餘之訴駁回。
訴訟費用由被告連帶負擔十分之一；餘由原告負擔。
本判決第一項於原告以新台幣伍萬貳仟貳佰壹拾伍元供擔保後，得假執行。
原告其餘假執行之聲請駁回。
    事      實
甲、原告方面：
  一、聲明：被告應連帶給付原告新台幣（下同）二百五十六萬八千一百零七元，及
      自起訴狀繕本送達翌日起至清償日止，按年息百分之五計算之利息。並願供擔
      保請准為假執行之宣告。
  二、陳述：
    (一) 被告甲○○係被告冠桓有限公司之送貨司機，於民國八十七年五月十一日上
       午十時三十分許，駕駛車牌號碼ＫＢ—2362號自用小客車，沿桃園縣觀音鄉
       ○○○○道路由南往北行駛，途經設有閃光燈之台十五線與成功路口時，原
       應注意暫停於交叉路口讓幹線道車先通過後，認為安全時方得續行，且應注
       意車前狀況，並隨時採取必要之安全措施，以避免危險之發生，竟疏於注意
       未暫停讓林柳成駕駛附載原告之直行自用小客車先行，即貿然駛出上開交叉
       路口，致其所駕駛之前揭自用小客車之右前車頭撞上林柳成所駕駛之前開小
       客車之左側車身，至原告受有左側第四至第八肋骨骨折併氣胸及臉部擦傷等
       傷害。
    (二) 原告受此傷害經林口長庚醫院及長青傳統中醫醫院醫囑須長期治療及休養，
       共計住院十四天及不能工作一年半，原告領有丙級技術士執照，每天薪資為
       三千元，則被告應賠償原告勞動能力損失及增加生活上需要之金額共計一百
       六十九萬六千元。
    (三) 原告在林口長庚醫院醫療費用五萬一千一百五十七元，長青中醫聯合診所醫
       療費用一萬一千六百二十元，長青傳統中醫醫院九千五百三十元，敏盛醫院
       救護車二千元，共計七萬二千一百零七元。
    (四)原告因此次車禍，精神上受有痛苦，請求賠償一百二十萬元。
    (六)被告甲○○係受雇於被告冠恒有限公司，故請求被告二人依民法第一百八十八
      條之規定連帶賠償。
  三、證據：提出醫療費用收據三十份、診斷證明書四份、服務證明書、丙級技術證、
      中央健康保險局重大傷病免自行部分負擔證明卡為證。
乙、被告冠恒有限公司方面：未於言詞辯論期日到場，前次提出書狀如下：
  一、聲明：駁回原告之訴。
  二、陳述：系爭交通事故於八十七年五月十一日發生至今已逾兩年，原告之請求權
      時效應已消滅。
丙、被告甲○○部分：
  一、聲明：駁回原告之訴。
  二、陳述：系爭交通事故於八十七年五月十一日發生至今已逾兩年，原告之請求權
      時效應已消滅，原告要求賠償之金額過高，伊目前無力賠償。
丁、本院依職權借調本院刑事庭八十七年度交易字第四五三號過失傷害刑事卷。
    理      由
一、本件被告冠恒有限公司經合法通知，未於言詞辯論期日到場，核無民事訴訟法第
    三百八十六條所列各款情形，爰依原告之聲請，由其一造辯論而為判決。
二、原告起訴主張，被告甲○○係被告冠桓有限公司之送貨司機，於民國八十七年五
    月十一日上午十時三十分許，駕駛車牌號碼ＫＢ—2362號自用小客車，沿桃園縣
    觀音鄉○○○○道路由南往北行駛，途經設有閃光燈之台十五線與成功路口時，
    原應注意暫停於交叉路口讓幹線道車先通過後，認為安全時方得續行，且應注意
    車前狀況，並隨時採取必要之安全措施，以避免危險之發生，竟疏於注意未暫停
    讓適有林柳成駕駛附載原告之直行自用小客車先行，即貿然駛出上開交叉路口，
    致其所駕駛之前揭自用小客車之右前車頭撞上林柳成所駕駛之前開小客車之左側
    車身，至原告受有左側第四至第八肋骨骨折併氣胸及臉部擦傷等傷害，原告自得
    依侵權行為法則請求被告連帶賠償二百九十六萬八千一百零七元；被告則以：系
    爭交通事故於八十七年五月十一日發生至今已逾兩年，原告之請求權時效應已消
    滅，原告要求賠償之金額過高，伊目前無力賠償等語資為抗辯。
三、本件原告主張被告於右揭時地駕車，原應暫停於交叉路口前，讓幹線道車優先通
    過後認為安全時，方得續行，且應注意車前狀況，並隨時採取必要之安全措施，
    以避免危險之發生，而依當時情形，又無不能之情形，竟疏於注意適有林柳成所
    駕駛、附載原告之車牌號碼Ｐ八—3637號自用小客車沿成功路由東往西方向直行
    而來之狀況，被告乃未暫停讓林柳成之直行車先行即貿然駛出上開交叉路口，致
    其所駕駛之前揭自用小客車之右前車頭與疏未注意行經設有閃光黃燈號誌之上開
    交叉路口應減速慢行及未注意車前狀況之林柳成所駕駛之前開小客車之左側車身
    碰撞，致原告因而受有左側第四至第八肋骨併氣胸及臉部擦傷等傷害，刑事部分
    已經本院刑事庭八十七年度交易字第四五三號判處有期徒刑十月確定之事實，業
    據其提出診斷證明書為證，並經本院調取上開刑事卷宗，查閱卷內道路交通事故
    調查報告表、台灣省桃園縣區車輛行車事故鑑定委員會鑑定意見書、現場照片、
    警、偵訊等筆錄查明無訛。
四、按汽車行駛至交叉路口，其行進應遵守燈光號誌之指示；再閃光紅燈係表示「停
    車再開」，車輛應減速接近，先停於交叉路口前，讓幹道車優先通行後認為安全
    時，方得續行，道路交通安全規則第九十四條第三項、第一百零二條第一項第一
    款及道路交通標誌標線號誌設置規則第二百十一條第一項第二款分別定有明文，
    被告駕車自應注意該等規定，其行經上開肇事地點，並無不能注意之情事，而疏
    未注意，致與原告所乘坐之由林柳成駕駛之自用小客車發生撞擊，自有違反前揭
    交通安全規範之過失。另按林柳成駕車行經設有閃光黃燈號誌之上開交叉路口亦
    疏未注意減速慢行及未注意車前狀況，有違道路交通安全規則第九十四條第三項
    、第一百零二條第一項第一款及道路交通標誌標線號誌設置規則第二百十一調第
    一項第一款之規定，於系爭車禍之發生與有過失，台灣省桃園縣區車輛行車事故
    鑑定委員會八十八年一月十五日八八桃鑑字第八八０二八號鑑定意見亦同此見解
    ，有附於上開刑事卷之該鑑定意見書可資參照（見前開刑事卷第四十一頁）。
五、被告之過失不法行為既堪認定，且其行為與原告之損害有因果關係，自應依侵權
    行法則負損害賠償責任，茲就原告請求賠償項目金額應否准許分述如下：
  (一)醫藥費：原告主張因本件車禍受傷送醫急救住院治療計支付醫療費七萬二千一百
    零七元，業據其提出長青傳統中醫醫院收據四張、長青中醫聯合診所收據一張、
    敏盛醫院救護車勤務中心收據一張、長庚醫院醫療費收據二十四張為證。經查，
    原告提出長青傳統中醫醫院收據四張，分別為八十九年四月二十三日所開立（未
    載明治療時間）、證明原告自八十八年六月二十七日起至八十九年三月二十二日
    止在該院門診醫療及掛號及部分負擔費用、證明原告自八十七年十二月二十四日
    至八十八年四月四日止在該院門診醫療費用，惟查前開證明單所載之治療期間與
    系爭車禍發生時間已相隔半年甚或一年以上，單憑該收據尚未能證明係原告因系
    爭車禍所受之傷害而生之醫療必要費用，應予剔除；再查，長庚醫院醫療費用，
    其中八十八年十月七日費用二百二十元及八十八年九月九日掛號費五十元、其他
    費五百二十元與系爭車禍相隔一年以上，未能據此認定係原告因系爭車禍所受之
    傷害而生之醫療必要費用，而八十七年六月十八日其他費一百元、八十七年六月
    十八日其他費一百元、八十七年九月二十二日其他費一百元、八十七年十一月三
    日其他費一百元、八十七年七月九日其他費二百元、八十七年六月五日其他費一
    百元、八十七年五月二十六日其他費一百五十元、八十七年六月八日其他費二百
    元，均非治療上之支付，均應予剔除；其餘敏盛醫院救護車車資二千元及長庚醫
    院醫療費用三萬二千四百四十七元，依所載傷害情形及各收據載明醫療費則均屬
    治療上之必要費用，應予准許。
  (二)勞動力損失及增加生活上所需費用：原告主張自本件車禍受傷後多次住院手術治
    療，經醫院診斷需長期治療，又中央健保局判斷伊為重大傷病，其所發之重大傷
    病卡之有效時間為三年，及原告領有丙級技術師證照、每日薪資三千元，總計原
    告因車禍住院十四天及日後一年半不能工作所受之損害為一百六十九萬六千元，
    有長青傳統中醫醫院診斷書、長庚醫院診斷證明書、中央健保局重大傷病免自行
    部分負擔證明卡、薪資證明單及丙級技術士證照各一紙為證；被告則否認原告薪
    資證明單之真正。經查：本院依職權函長庚醫院詢問原告因系爭車禍受傷醫療時
    間多久？癒後程度如何？減少之勞動若干？殘障等級為何等事項，經該院於八十
    九年七月二十一日以八十九年長庚院法字第０三五三號函覆稱：原告係八十七年
    五月十一日至該院急診，八十八年十月七日原告回診時恢復情形良好，依原告病
    情視之，自受傷後約經兩個月之休養可痊癒，原告之病情尚未達殘廢標準，有長
    庚醫院函一紙附卷可稽，再查，原告提出之薪資證明單為私文書，既經被告否認
    其真正，原告對此復未能舉證以實其說，自不能據此認定原告之每日薪資為三千
    元。參酌行政院所制定之現行基本工資為每月一萬五千八百四十元，應認原告主
    張勞動力之損失在三萬九千六百元（15840元×2.5月）之範圍內為有理由，得予
    准許，逾此部分，則無理由，應予駁回。又原告主張增加生活所需之費用，然就
    該部分並未舉證以實其說，無從准許，應予駁回。
  (三)精神上損害賠償部分：查，原告因本件車禍所受前揭多處傷害情形，本院斟酌兩
    造經濟情況、身份、地位綜合研判，認為原告之慰撫金以十萬元為適當，逾此部
    分不能准許。
  (四)綜上所述，原告得請求之財產上及非財產之損害賠償合計為十七萬四千零四十七
    元。
五、按損害之發生或擴大，被害人與有過失者，法院得減輕賠償金額，或免除之。前
    項之規定，於被害人之代理人或使用人與有過失者，準用之。民法第二百十七條
    第一項及第三項分別定有明文。原告於車禍發生時係乘坐由林柳成所駕駛之自用
    小客車，而本件車禍之發生，被告及林柳成均有過失已如前述，本院自得依前揭
    規定減輕被告賠償金額，本院斟酌雙方過失程度，原因力之強弱及參酌前引台灣
    省桃園縣車輛行車事故鑑定委員會鑑定意見，認為被告駕駛自用小貨車由閃光紅
    燈交叉路口超速駛出未暫停讓幹線道車先行為肇事主因，而原告使用人林柳成駕
    駛自小客車行近閃光黃燈交叉路口未減速慢行為肇事次因等情，認為原告及被告
    就本件車禍所占原因力比例為一比九，應減輕賠償金額之比例，亦以此為適當。
    準此被告應負擔之損害賠償金額，應酌減為十五萬六千六百四十三元。（174047
    ×9÷10＝156643元）
六、從而原告依侵權行為法則，請求被告連帶賠償原告十五萬六千六百四十三元及自
    起訴狀繕本送達翌日起（即八十九年五月十七日）加付法定遲延利息，即屬正當
    ，逾此範圍之請求非法所許，應予駁回。
七、原告陳明願供擔保，聲請宣告假執行，經核其勝訴部份，核無不合，爰酌定相當
    之擔保金額宣告之；其餘假執行之聲請，因訴之駁回而失所附麗，不予准許。
據上論結，本件原告之訴為一部有理由，一部無理由，依民事訴訟法第七十九條但書
、第三百九十條第二項，判決如主文。
中      華      民      國    九十      年      一      月    三十一    日
                                臺灣桃園地法院民事第一庭
~B法      官  邱育佩
右為正本，係照原本作成。
如對本判決上訴，須於判決送達後廿日內向本院提出上訴狀
中      華      民      國    九十      年      一      月    三十一    日
~B法院書記官  羅英梅


司法院資訊處製作；財團法人民間司法改革基金會備份。
